【裁判字號】    97,交聲,1833
【裁判日期】    970704
【裁判案由】    聲明異議
【裁判全文】
臺灣臺中地方法院交通事件裁定        97年度交聲字第1833號
原處分機關  交通部公路總局臺中區監理所豐原監理站
受處分人    甲○○
上列受處分人因違反道路交通管理處罰條例案件，對於交通部公
路總局台中區監理所豐原監理站九十七年六月十三日豐監稽違字
第裁六三─ＨＤ0000000號裁決書所為之裁決，聲明異議
，本院裁定如下：
    主  文
異議駁回。
    理  由
一、按汽車為拼裝車輛，未經核准領用牌照行駛者，或已領用牌
    證而變更原登檢規格，不依原規定用途行駛者，處汽車所有
    人新台幣三千六百元以上一萬零八百元以下罰鍰，並禁止其
    行駛，上開車輛並沒入之，道路交通管理處罰條例第十二條
    第一項第二款、第二項定有明文。
二、本件受處分人即聲明異議人甲○○於民國（下同）九十七年
    四月九日下午三時二十分許，在台中縣東勢鎮○○路成功橋
    前因駕駛五輪拼裝車未領有牌照載運土石，經舉發機關即台
    中縣警察局交通警察隊當場舉發，處分機關所因受處分人不
    依指定日期到案，乃於九十七年六月十三日逕依道路交通管
    理處罰條例第十二條第一項第二款、第二項之規定，以上開
    裁決書裁決受處分人罰鍰新台幣三千六百元，並沒入前開拼
    裝車，有該通知單、裁決書等附卷可考。訊據聲明異議人即
    受處分人對於前開時地駕駛上開拼裝車行駛之事實固不否認
    ，惟辯稱其駕駛之前開拼裝車已領有牌照，並曾繳稅，因政
    府改變政策而註銷，裁決機關自應排除不予適用，請求將前
    開裁決撤銷云云。
三、按道路交通管理處罰條例第十二條第一項第二款、第二項將
    未經核准領用牌證之拼裝車一經有行駛之事實，除處以行政
    罰鍰外，並將拼裝車沒入之規定，係於七十五年間經立法院
    三讀通過，其立法意旨係因拼裝車本身並非合格之車廠生產
    ，而係拼裝而成，然車輛係供行駛用之交通工具，本具有危
    險性，故國內製造之車輛應繳驗出廠證明，貨物稅完（免）
    稅證明書等，且應經交通部規格審查合格，公路監理機關並
    依相關規定登記檢驗合格後始得發照，爾後並應定期檢驗，
    而在未經領用牌證之拼裝車並未經上開檢驗發照程序，其後
    復未經定期檢驗，其車輛本身之安全性顯已堪虞，一旦行駛
    ，對於往來車輛、行人之安全，行車交通秩序之維護，甚至
    拼裝車駕駛人本人之安全均有嚴重影響，是為維護交通秩序
    及往來車輛、行人、拼裝車駕駛人之安全，未經核准檢驗之
    拼裝車自不得允許其行駛，而對於未經核准領用牌證之拼裝
    車一經有行駛之行為，因僅科以罰鍰，而不予沒入，勢將繼
    續行駛，對於上開為維護交通秩序及公眾、行為人安全之目
    的自無從達成，是為免行為人再次行駛拼裝車，除科以罰鍰
    外，立法者並考量沒入該拼裝車，以收取締之效，此觀前開
    道路交通管理處罰條例第十二條第一項第二款、第二項及道
    路交通安全規則第二章有關新領牌照登記、檢驗等規定自明
    ；足見前開道路交通管理處罰條例就行駛未經核准領用牌證
    之拼裝車行為另科以沒入拼裝車之規定係為維護他人行動之
    安全及自由及交通秩序之公共利益，自有其必要性，農用拼
    裝車亦無例外，而本件受處分人所有之農用拼裝車之牌照早
    經註銷，業經受處分人自承在卷，再受處分人所駕駛之拼裝
    車用於載運砂石，被舉發當時並非農用，有上開通知書一紙
    附卷可憑，此外受處分人所有上開拼裝車亦不符合九十年十
    二月三十一日修正之農業機械使用證申請及發證須知第三點
    所稱：整地、插植、施肥、灌概、排水、收穫、乾燥及其他
    供農耕用之機器設備，且非合於農委會規定規格之農地搬運
    車，因而未領有經辦單位之農機使用證，受處分人辯稱其於
    領有六十六年核發，業經註銷之農村運輸工具臨時使用證，
    自無前開處罰規定之適用云云，不足採信。綜上所述，聲明
    異議人既確有上開拼裝車輛未經核准領用牌照行駛之違規行
    為，已違反道路交通管理處罰條例第十二條第一項第二款之
    規定，處分機關據以援引前開規定，予以裁處罰鍰新台幣三
    千六百元，並沒入其拼裝車，尚無不當，聲明異議人聲明異
    議，並無理由，應予駁回。
四、據上論斷，應依道路交通案件處理辦法第十九條，裁定如主
    文。
 中   華 民    國   九十七   年     七  月     四     日
                             台中地方法院交通法庭
                                   法  官  陳如玲
以上正本證明與原本無異。
如不服本裁定，應於收受送達後5日內向本院提出抗告狀。（應
附繕本）
                                   書記官  童淑芬
 中   華 民    國   九十七   年     七  月     四     日


司法院資訊處製作；財團法人民間司法改革基金會備份。
